【裁判字號】    99,簡上,756
【裁判日期】    991231
【裁判案由】    妨害名譽
【裁判全文】
臺灣板橋地方法院刑事判決             99年度簡上字第756號
上  訴  人
即  被  告  林冷宜
上列上訴人即被告因妨害名譽案件，不服本院中華民國99年5 月
18日99年度簡字第2541號第一審簡易判決（聲請簡易判決處刑案
號：99年度偵字第4335號），提起上訴，本院管轄之第二審合議
庭判決如下：
    主  文
上訴駁回。
    事實及理由
一、本案經本院審理結果，認第一審以上訴人即被告林冷宜罪證
    明確，適用刑事訴訟法第449 條第1 項前段、第3 項、第45
    4 條第2 項，刑法第310 條第2 項、第42條第3 項，刑法施
    行法第1 條之1 第1 項、第2 項前段等規定，並審酌被告之
    前案紀錄，素行尚可，因與告訴人間水源使用問題存有怨隙
    ，即虛構事實誹謗告訴人名譽，兼衡被告犯罪之動機、目的
    、手段，暨告訴人所受之損害等一切情狀，量處罰金新臺幣
    （下同）10,000元，如易服勞役，以1,000 元折算1 日，其
    認事用法均無違誤，量刑亦屬妥適，應予維持，並引用第一
    審刑事簡易判決記載之事實、證據及理由（如附件）。
二、被告上訴意旨略以：告訴人許繼興對伊傷害，且經本院判處
    拘役確定，至告訴人對伊所提之妨害自由告訴，亦經臺灣板
    橋地方法院檢察署為不起訴處分；另伊記載在傳單的內容都
    是事實，沒有虛構情節，伊也沒有對外張貼，而告訴人所說
    伊將傳單張貼在三峽鎮金圳里7 號附近電線桿及牆壁上並非
    事實，伊並無妨害告訴人之名譽云云。茲查：
(一)、證人即告訴人許繼興於本院審理時結證稱：被告在其自家門
    牆上及電線桿、公告欄都貼有傳單（即有「許繼興恐嚇如果
    水不給他用，他要破壞水桶，他指我在賣水錢沒分，98年7
    月9 日破壞2 個水桶，98年7 月17日又破壞2 個水桶，並恐
    嚇如果田裡的水不給他，他就要打斷我的腿」及「98年8 月
    1 日下午4 時，許繼興與其6 個兒子到9 之3 號恐嚇威脅要
    撤回告訴，否則打死，要全山切斷水電，事後水電都被切斷
    了」等內容之傳單），而且還四處跟別人說等語（見本院99
    年10月26日審判筆錄第4 頁），復觀以卷附之照片所示（見
    99年度偵字第4335號偵查卷第11頁），新北市三峽區（改制
    前為台北縣三峽鎮）金圳里金圳7 號附近之電線桿及牆上確
    有上開傳單之張貼照片，且被告於警詢時亦供稱：伊曾張貼
    上開傳單等語（見99年偵字第4335號卷第4 頁），是被告應
    有將上開傳單之內容散佈於眾之意圖，至為明確。
(二)、次按對於所誹謗之事，能證明其為真實者，不罰。但涉於私
    德而與公共利益無關者，不在此限，刑法第310 條第3 項定
    有明文。蓋言論自由為人民之基本權利，憲法第11條有明文
    保障，國家應給予最大限度之維護，俾其實現自我、溝通意
    見、追求真理及監督各種政治或社會活動之功能得以發揮。
    惟為兼顧對個人名譽、隱私及公共利益之保護，法律尚非不
    得對言論自由依其傳播方式為合理之限制，而刑法第310 條
    第1 項及第2 項誹謗罪即係保護個人法益而設，為防止妨礙
    他人之自由權利所必要，符合憲法第23條規定之意旨。至同
    條第3 項前段以對誹謗之事，能證明其為真實者不罰，則係
    針對言論內容與事實相符者之保障，並藉以限定刑罰權之範
    圍，惟此豁免要件仍需以言論內容並非僅涉及私德而與公共
    利益有關為前提，俾於言論自由與個人隱私間取得平衡。經
    查，被告於偵查中供承：有關恐嚇及破壞水桶的事，伊都沒
    有證據，是告訴人和伊說的等語（見同上偵查卷第24頁）；
    其復於本院審理時供稱：伊每次有事情都會報警處理，伊的
    水電被切斷的事情，伊有報警，而98年7 月26日當天告訴人
    確實有打伊，其他的是告訴人用恐嚇的方式，沒有打伊，再
    98年8 月1 日伊有報警，因當天的水電被切斷，是姓蘇的警
    員處理的，再98年8 月1 日因為告訴人帶他的兒子共騎了4
    部機車來伊家恐嚇伊，所以伊報警處理等語（見本院卷99年
    11月30日審判筆錄第8 頁），是除被告所為之上開供述外，
    告訴人是否確有被告張貼上開傳單所記載之恐嚇、毀損之犯
    行，並無其他證據可佐，故被告張貼上開傳單所記載之內容
    是否確與真實相符，即難非無疑。再者，證人即被告所稱到
    場處理之員警蘇俊傑於本院審理時到庭結證稱：伊到現場處
    理時，有發現水管凌亂，但感覺不是被破壞的，在該次被告
    報案當時，被告並無和伊說之前被告訴人及他的小孩打及恐
    嚇的事等語（見本院卷99年12月22日審判筆錄第4 、5 頁）
    ，是倘若告訴人與其6 個兒子於98年8 月1 日確有上開傳單
    上所載之恐嚇犯行，被告豈可能於警到場處理時，僅提及其
    水電被切斷之情，卻對上揭與告訴人有關之恐嚇、毀損犯行
    隻字未提，此顯與一般常情有違，更何況，被告上開所稱其
    係因告訴人與其6 個兒子有上開恐嚇犯行始報警處理云云，
    其竟於警到場處理時「忘記」此報案之緣由，此顯不合常理
    ，是告訴人於98年8 月1 日應無其所稱之恐嚇犯行為是，由
    此適足徵被告所張貼「許繼興恐嚇如果水不給他用，他要破
    壞水桶，他指我在賣水錢沒分，98年7 月9 日破壞2 個水桶
    ，98年7 月17日又破壞2 個水桶，並恐嚇如果田裡的水不給
    他，他就要打斷我的腿」及「98年8 月1 日下午4 時，許繼
    興與其6 個兒子到9 之3 號恐嚇威脅要撤回告訴，否則打死
    ，要全山切斷水電，事後水電都被切斷了」之傳單內容與事
    實不符。而被告既明知上情，竟仍於前揭時、地張貼上開傳
    單，顯見被告係藉張貼上開傳單以毀損告訴人名譽之情，至
    為灼然。至告訴人雖曾於98年7 月26日因傷害被告乙情，經
    本院以98年度簡字第7656號判處拘役20日確定，此有許繼興
    之臺灣高等法院被告前案紀錄表、98年度簡字第7656號判決
    影本1 份附卷可稽，惟告訴人縱有上開傷害之犯行，亦無從
    據此逕推認告訴人於98年8 月1 日即有上開恐嚇之犯行，故
    亦無從執此逕為被告有利之認定。是以，被告執前開所為辯
    解，核與常情不符，應屬事後推諉卸責之詞，不足採信。
(三)、綜上所述，本件事證已臻明確，被告犯行洵堪認定，應予依
    法論科。從而，本件原審判決認事用法，核無不合，原審判
    決量刑亦屬妥適。被告仍執上詞提起上訴，顯無理由，自應
    予駁回。
據上論斷，依刑事訴訟法第455 條之1 第1 項、第3 項、第368
條、第373條，判決如主文。
本案經檢察官李超偉到庭執行職務。
中    華    民    國    99    年    12    月    31    日
                  刑事第一庭    審判長法  官  李釱任
                                      法  官  鄭水銓
                                      法  官  陳正偉
上列正本證明與原本無異。
不得上訴。
                                      書記官  許慧禎
中    華    民    國    99    年    12    月    31    日

司法院資訊處製作；財團法人民間司法改革基金會備份。
